【裁判字號】    99,台上,4570
【裁判日期】    990722
【裁判案由】    違反槍砲彈藥刀械管制條例
【裁判全文】
最高法院刑事判決            九十九年度台上字第四五七○號
上  訴  人  甲○○
            乙○○
上列上訴人等因違反槍砲彈藥刀械管制條例案件，不服台灣高等
法院高雄分院中華民國九十九年五月二十五日第二審判決（九十
九年度上訴字第五七二號，起訴案號：台灣高雄地方法院檢察署
九十八年度偵字第一三七八一、一九五○五號），提起上訴，本
院判決如下：
    主  文
上訴駁回。
    理  由
按刑事訴訟法第三百七十七條規定，上訴於第三審法院，非以判
決違背法令為理由，不得為之。是提起第三審上訴，應以原判決
違背法令為理由，係屬法定要件。如果上訴理由書狀並未依據卷
內訴訟資料，具體指摘原判決不適用何種法則或如何適用不當，
或所指摘原判決違法情事，顯與法律規定得為第三審上訴理由之
違法情形，不相適合時，均應認其上訴為違背法律上之程式，予
以駁回。本件上訴人甲○○上訴意旨略稱：甲○○於原審主張涉
案之槍枝係向賴永銘購得，有證人臧俊誠、陳建良在場目睹，其
中賣主賴永銘業已死亡，證人臧俊誠則因另案通緝中，至於陳建
良經原審借提到庭，卻證述不認識甲○○等人。惟依槍砲彈藥刀
械管制條例第十八條第四項前段規定，犯本條例之罪，於偵查或
審判中自白，並供述全部槍砲、彈藥、刀械之來源及去向，因而
查獲或因而防止重大危害治安事件之發生者，減輕或免除其刑。
為此提起上訴，請貴院對於甲○○有利之證據，重新調查。上訴
人乙○○上訴意旨略稱：主嫌犯甲○○經第一審判處有期徒刑三
年十月，第二審依槍砲彈藥刀械管制條例第十八條第四項前段規
定減輕其刑後，改判有期徒刑二年八月。但對於乙○○部分，仍
維持第一審所處有期徒刑三年四月罪刑之判決，駁回乙○○之上
訴。對乙○○不公平，有違背法令之處。(二)、甲○○於民國九十
八年四月三十日向警方供出乙○○寄藏槍枝後，乙○○即於九十
八年五月一日將該代為保管之槍枝，持向警方投案。依法律規定
，出面投案亦可適用減輕其刑之規定，請第三審依照投案規定，
給予減輕之機會。(三)、乙○○於第一審、第二審未坦承犯行，且
辯稱不知甲○○所寄藏之黑色包內裝有槍枝，被判處有期徒刑三
年四月，應屬合理。惟上訴第三審後，已自白犯罪，請參照甲○
○所處有期徒刑二年八月，改判有期徒刑二年六月，方為合理云
云。
惟查：原判決綜合全案卷證資料，本於事實審法院之推理作用，
認定甲○○於九十七年十一月間，在高雄市九如橋下，以新台幣
二萬元之價格，向綽號「阿明」者購得可發射子彈具有殺傷力之
改造槍枝一把（含彈匣一個）及殺傷力不詳之子彈二發而未經許
可，無故持有。九十七年十二月間某日晚間八時許，甲○○持上
開槍枝在高雄市○○區○○街六十五巷口，向友人炫耀把玩時，
不慎走火而擊出一發子彈（另一發則不慎遺失）。嗣甲○○於九
十八年一月底某日晚上十一時許，將上開槍枝持往高雄市○○區
○○路五十六巷四號三樓，委託乙○○代為保管。乙○○竟基於
非法寄藏該槍枝之犯意，收受該可發射子彈具有殺傷力之槍枝一
把，將之藏放在住處之衣櫃內，而為寄藏。至九十八年三月間，
甲○○於另案羈押中，經他人檢舉其先前曾持槍炫耀之事，警方
乃於九十八年四月三十日借提詢問。甲○○於警詢時，供出上情
，因其自白循線查獲乙○○寄藏槍枝，而防止重大危害治安事件
之可能發生。乙○○隨即於九十八年五月一日持上開槍枝（含彈
匣，槍枝管制編號：0000000000）出面投案等情。因而撤銷第一
審關於甲○○部分之判決，改判論處甲○○未經許可，持有可發
射子彈具有殺傷力之槍枝（累犯）罪刑。另維持第一審論處乙○
○未經許可，寄藏可發射子彈具有殺傷力之槍枝（累犯）罪刑之
判決，駁回乙○○在第二審之上訴，已依據卷內資料，說明其所
憑之證據及認定之理由。上訴人等上訴意旨對於原判決所為前揭
論斷，並未依據卷內資料，具體指摘有何違背法令情形。且查：
(一)、甲○○於原審主張：扣案之槍枝是向賴永銘取得，有證人臧
俊誠及當時在監執行之陳建良在場目睹，其供出前手，應減輕其
刑等情。原判決以：賴永銘已於九十八年七月九日因心因性休克
死亡，臧俊誠因另案通緝中，有內政部戶役政查詢資料、台灣高
等法院被告前案資料表等在卷可憑，該二人已無從傳訊。另遍查
所有監所資料，名為陳建良者，經提訊到案，則證稱不認識甲○
○。惟槍砲彈藥刀械管制條例第十八條第四項前段規定「犯本條
例之罪，於偵查或審判中自白，並供述全部槍砲、彈藥、刀械之
來源及去向，因而查獲或因而防止重大危害治安事件之發生者，
減輕或免除其刑。」依其犯罪形態，倘該槍砲、彈藥、刀械已經
移轉持有，而兼有來源及去向者，固應供述全部之來源及去向，
始符合上開規定。但其犯罪行為，僅有來源而無去向，或僅有去
向而無來源者，祇要供述全部來源，或全部去向，因而查獲或因
而防止重大危害治安事件之發生時，即符合減輕或免除其刑之規
定，並非謂該犯罪行為，必須兼有來源及去向，始有該條項之適
用。否則情節較重者（兼有來源及去向），合於減免之規定，情
節較輕者（僅有來源而無去向，或僅有去向而無來源），反而不
合於減免之規定，豈不造成輕重失衡。甲○○已於偵、審中自白
犯行，並協同警員查扣本件涉案之槍枝，已符合供述去向因而查
獲之規定，並防止重大危害治安事件之可能發生（至於槍枝來源
部分，因賴永銘已死亡，無從查證）。因認甲○○之行為合於槍
砲彈藥刀械管制條例第十八條第四項前段之要件，爰依該條項規
定減輕其刑，已詳為說明（見原判決第七頁第十六行至第八頁第
十三行、第九頁第十四行至第十頁第十三行）。甲○○上訴意旨
，猶對此部分請求本院重新調查，顯非適法之第三審上訴理由。
(二)、關於刑之量定，係實體法賦予法院得依職權裁量之事項，苟
已以行為人之責任為基礎，審酌刑法第五十七條各款所列事項而
未逾越法律所規定之範圍，或濫用其權限，即不得任意指摘為違
法，以為第三審上訴之理由。槍砲彈藥刀械管制條例第八條第四
項之未經許可，寄藏可發射子彈具有殺傷力之槍枝罪，其法定本
刑為「三年以上十年以下有期徒刑（併科罰金）」。原審如何依
據前揭規定，就刑法第五十七條各款所列事項，審酌乙○○之一
切情狀，並認第一審對乙○○所犯未經許可，寄藏可發射子彈具
有殺傷力之槍枝罪，於依累犯規定加重其刑後，量處有期徒刑三
年四月（併科罰金）為無不合，予以維持，已詳為說明（見原判
決第十頁倒數第二行至第十一頁第十二行）。此乃事實審法院職
權之適法行使，並未逾越法律所規定之範圍，或濫用其權限。至
於甲○○所處有期徒刑二年八月，係因合於槍砲彈藥刀械管制條
例第十八條第四項前段規定，減輕其刑之結果，乙○○部分並無
減輕其刑之原因。其關於量刑部分所為指陳，係對於原判決已說
明事項及屬原審採證認事職權之適法行使，依憑己見而為指摘，
自與法律規定得為第三審上訴理由之違法情形，不相適合。上訴
人等之上訴違背法律上之程式，應予駁回。
據上論結，應依刑事訴訟法第三百九十五條前段，判決如主文。
中    華    民    國  九十九  年    七    月  二十二  日
                      最高法院刑事第六庭
                          審判長法官  陳  世  雄
                                法官  魏  新  和
                                法官  徐  文  亮
                                法官  吳  信  銘
                                法官  劉  介  民
本件正本證明與原本無異
                                      書  記  官
中    華    民    國  九十九  年    七    月  二十三  日
                                                      K

司法院資訊處製作；財團法人民間司法改革基金會備份。
